【裁判字號】    88,勞簡上,13
【裁判日期】    890317
【裁判案由】    給付資遣費
【裁判全文】
臺灣臺北地方法院民事判決  八十八年度勞簡上字第十三號
    上  訴  人
    即  被  告  同興營造工程有限公司
                              .
    法定代理人  甲○○  住台北市○○○路二四八巷八號
    被上訴  人
    即  原  告  鄧樑敦  住台北市○○街十七巷十三之二號
右當事人間給付資遣費事件，上訴人對於中華民國八十八年三月十九日本院台北簡易
庭八十八年度北勞簡字第五號第一審判決提起上訴，本院判決如左：
    主    文
上訴駁回。
第二審訴訟費用由上訴人負擔。
    事    實
甲、原告方面：
一、聲明：（一）原判決廢棄。（二）駁回被上訴人在第一審之訴。
二、陳述：除與原判決記載相同者，茲引用之外，補稱：
（一）原判決無非以上訴人向大陸工程股份有限公司承攬青山鎮新建工程嚴重落後，
      施工錯誤招業主停止計價情事是否與被上訴人曠廢職務及重大疏失一節，有直
      接因果關連，暨被上訴人任職期間曠廢職務及重大疏失等，上訴人均未舉證證
      明云云，而為上訴人敗訴之判決。惟按「勞工有左列情形之一者，雇主得不經
      預告終止契約．．四、違反勞動契約或工作規則，情節重大者。」「有左列情
      形之一者，勞工不得向雇主請求加發預告期間工資及資遣費：一、依第十二條
      或第十五條規定終止勞動契約者。」勞動基準法第十二條第一項第四款及第十
      八條第一項第一款定有明文。且在僱傭關係中，契約雙方之權利義務，並不全
      以勞動基準法第七條訂定之工作規則為必要，受僱人尚應負誠信執行職務之義
      務，否則自屬違反勞動契約且性節重大情事，最高法院八十六年台上字第三五
      三號判決可資參照。本件被上訴人原係任職上訴人公司承攬大陸工程股份有限
      公司青山鎮新建工程之工地主任，而上訴人公司所承攬之前揭工程之施工計劃
      書係由被上訴人所擬定，依該施工計劃書第二項之「工作組織及職掌」所示，
      該工程除上訴人公司外，被上訴人所任工地主任一職職權最高，並負有各項資
      源人力配合事項之責，職是被上訴人自應克盡職責，並就其所擬定前揭工程之
      施工計劃書內容，完成工程，詎被上訴人任職期間除每天幾乎都未能準時上班
      ，曠廢職守，經上訴人公司屢勸都未能改善外，更造成前揭承攬工程嚴重落後
      ，瑕疵連連以致遭業主停止計價多次，有原審卷之責山鎮請款明細可證，核被
      上訴人除已嚴重違反勞動契約及工作規則外，更因怠忽職守，未善盡所任職工
      地主任之責，致上訴人公司商譽及財產嚴重受損，被上訴人顯有悖勞動基準法
      勞僱關係之誠信原則，上訴人於依法請求被上訴人賠償其失職所生損害之前，
      僅依勞動基準法規定，先為終止雙方勞動契約，並無不合，被上訴人請求資遣
      費顯無理由甚明。
（二）再者上訴人公司營運正常，若非被上訴人怠忽職守，嚴重違反勞動契約及工作
      規則，上訴人公司亦不致終止雙方勞動契約，絕非公司欲裁員舉此由上訴人公
      司於八十七年十二月八日尚登報應徵工程人員可證，可見本件確係因被上訴人
      嚴重違反勞動契約等，且情節重，大在情非得已下，上訴人公司只得終止勞動
      契約，絕非上訴人公司營運不佳欲裁減員工遂藉故將被上訴人免職，以規避資
      遣費之給付之責。綜上，上訴人公司因被上訴人違反勞動契約，工作規則暨受
      人應盡誠信原則，且情節重大，上訴人公司終止雙方勞動契約，自屬合法有據
      。職是原審判決認事用法，俱有未洽。
（三）被上訴人係工地主任，關係工程之成敗，因被上訴人疏失，致上訴人遭業
三、證據：除援用原審立證方法，補提上訴人承攬青山鎮工程總進度表、完工期限切
    結書等件為證。
乙、被上訴人方面：
一、聲明：駁回上訴。
二、陳述：除與原判決記載相同者，茲引用之外，補稱：
（一）其雖為青山鎮工地主任，但上開工程有八個工地，其負責結構體方面，亦曾告
      知上訴人公司，已做了五年，對山坡地工程沒有經驗，而每一個工區因為天氣
      等因素全部都遲延，非因其個人因素，上訴人不能將所有遲延責任，均加諸於
      伊。
（二）其下面仍有許多監工，上訴人遭大陸工程公司罰款或暫停計價，因素甚多，不
      能將責推託予伊，工期遲延每一家營造廠均會發生，不是只有上訴人公司遲延
      。
    理    由
一、本件被上訴人起訴主張，其於八十五年十一月一日任職上訴人公司，擔任工地主
    任，於工作期間未曾懈怠或違反公司規則或勞動契約，八十七年十一月六日上訴
    人公司以其每天幾乎未能準時上班，經屢勸而未能改善、工程嚴重落後，以致被
    業主停止計價多次、檔土牆等施工錯誤等重大職務疏失，造成上訴人商譽與營運
    上莫大損失為由，將被上訴人免職，惟上訴人免職事由與事實不符，亦與勞動基
    準法第十二條規定不符，上訴人任意終止勞動契約，違反勞動基準法，被上訴人
    於八十七年十一月七日以存證信函終止勞動契約，其任職業已滿二年，每月薪資
    新台幣（下同）六萬四千四百元，爰依勞動基準法第十四條第四項準用第十七條
    規定請求上訴人發給二個月之資遣費計十二萬八千八百元，又被上訴人自八十七
    年十一月一日至十一月六日之報酬尚未領取，爰併依民法第四百八十六條報酬應
    依約定期限給付之規定，請求未領取之六日工資計一萬二四千四百元。上訴人則
    以，被上訴人任職期間，擔任上訴人承攬大陸工程公司青山鎮新建工程之工地主
    任，該工程之施工計劃由被上訴人擬定，依施工計劃書所示，被上訴人所任工地
    主任一職職權最高，負有各項資源人力配合事項之責任，職是被上訴人應克盡職
    責，按照所擬施工計劃完成工程，詎被上訴人於工程期間，每天未能準時上班，
    曠廢職守，上訴人屢勸未能改善，且造成上開工程嚴重落後，致被業主大陸工程
    公司止計價多次，造成上訴人商譽受損，被上訴人之行為已違反勞動契約及工作
    規則，且情節重大，爰依勞動基準法第十二條第一項第四款規定，將其免職，依
    同法第十八條第一項第一款規定，無庸給予資遣費，被上訴人之請求無理由等語
    ，資為抗辯。
二、按勞工有違反勞動契約或工作規則情節重大情形，雇主得不經預告終止契約，勞
    動基準法第十二條第四款定有明文，此之終止勞動契約，以有可歸責於勞工之事
    由為前提，亦即勞工有怠忽工作或違反忠誠給付勞務等情事，雇主得不經預告終
    止契約，惟主張勞工違反勞動契約或工作規則事由，應負舉證之責。本件上訴人
    主張，被上訴人在青山鎮新建工程工務主任期間，每天幾乎未能準時上班，經屢
    勸都未能改善，且造成承攬工程嚴重落後，致被業主停止計價，又因檔土牆工程
    及其中一宅第施工錯誤，須重新施作，被上訴人有違反勞動契約或工作規則之情
    ，並於原審舉出業主大陸工程公司備忘錄、工地查看報告書、工務通知書等件影
    本為證。但查，大陸工程公司備忘錄上固載有「貴公司承攬本公司第一期第四工
    區別墅工程因進度落後，要徑工程無故停工，即日起停止各項工程估驗及付款事
    宜」，然該工程進度落後之原因，是否因被上訴人曠廢職務原因所致，未據上訴
    人舉證證明之，而工地查看報告書、工務通知書上停止計價情事，與認定上訴人
    重大疏失之因果關係，亦未見上訴人提出說明，徒以被上訴人為工地主任，應負
    全體施工落後及上訴人商譽受損之責任，尚不足取。上訴人於本院再提出上開工
    程進度總表等件為憑，惟工程進度總表為該工程之預定工程進度，其間被上訴人
    有何未能按進度執行致工程落後之情，仍無具體之證明，難以認定被上訴人有違
    反勞動契約或工作情之事由。綜上所述，本件被上訴人主張上訴人違反勞動基準
    法不經預告終止動契約，致損害其權益為可採，上訴人所辯，並不足憑。
三、查上訴人於八十七年十一月六日以被上訴人重大職務疏失致公司商譽與營運損失
    為由，違反勞動基準法發布免職令，被上訴人於八十七年十一月七日終止雙方之
    勞動契約，有其提出之存證信函附於原審卷可按，被上訴人自八十五年十一月一
    日至八十七年十一月六日任職上訴人公司，服務已滿二年，每月薪資含職務加給
    、工地加給、生活津貼等經常性給與共計六萬四千四百元，被上訴人自八十七年
    十一月一日起至同年月六日止報酬尚未領取一節，為兩造所不爭，並有被上訴人
    薪資明細表附於原審卷可稽，從而被上訴人依勞動基準法第十四條第四項準用同
    法第十七條規定，請求上訴人給付資遣費十二萬八千八百元，及依民法第四百八
    十六條規定請求給付未領取之六日工資一萬二千八百八十元，共計十四萬一千六
    百八十元，與自起訴狀繕本送達翌日即八十八年一月九日起至清償日止，按年息
    百分之五計算之利息，為有理由，應予准許。原審判命上訴人如數給付，於法並
    無不合。上訴意旨指摘原判決不當，求予廢棄改判，為無理由，應予駁回其上訴
    。
四、據上論結：本件訴為上無理由，依民事訴訟法第四百三十六條之一第三項、第四
    百四十九條第一項、第七十八條，判決如主文。
中      華      民      國    八十九    年      三      月    十七      日
                                    勞工法庭審判長法  官  詹文馨
                                                  法  官  賴錦華
                                                  法  官  李維心
右為正本係照原本作成
本判決不得上訴
中      華      民      國    八十九    年      三      月     十七     日
                                              法院書記官  林梅珍


司法院資訊處製作；財團法人民間司法改革基金會備份。
